【裁判字號】    92,易,108
【裁判日期】    920603
【裁判案由】    竊盜
【裁判全文】
臺灣士林地方法院刑事判決                          九十二年度易字第一八號
    公  訴  人  臺灣士林地方法院檢察署檢察官
    被      告  甲○○
右列被告因竊盜案件，經檢察官提起公訴（九十一年度偵字第一一九四八號），本院
判決如左：
    主  文
甲○○無罪。
    理  由
一公訴意旨略以：被告甲○○與被告丁○○（另行審結）共同意圖為自己不法之所有
  ，於民國九十一年六月二十五日晚上九時許，由被告丁○○電約被告甲○○駕駛Ｆ
  Ｙ─八六九號吊車至台北市○○路○段二五○號巷口，將照慶營造股份有限公司所
  有豐田牌鏟裝機（俗稱小山貓）乙台竊走，吊至桃園縣大園鄉○○路○段二七六號
  旁之空地停放，因認被告甲○○涉犯刑法第三百二十條第一項之竊盜罪嫌。
二按犯罪事實，應依證據認定之，無證據不得推定其犯罪事實，又不能證明被告犯罪
  者，應諭知無罪之判決，刑事訴訟法第一百五十四條、第三百零一條第一項分別定
  有明文。而刑事訴訟上證明之資料，無論為直接證據或間接證據，均須達於通常一
  般之人均不致有所懷疑，而得確信其真實之程度，始得據為有罪之認定，若其關於
  被告是否犯罪之證明未能達此程度，而有合理之懷疑存在，致使無從形成有罪之確
  信，根據「罪證有疑，利於被告」之證據法則，即不得據為不利之認定，此有最高
  法院七十六年台上字第四九八六號判例可稽。訊據被告甲○○，固不否認於九十一
  年六月二十五日晚上九時許接獲丁○○來電，而於翌日凌晨二時三十分駕駛ＦＹ─
  八六九號吊車至台北市○○路○段二五○號巷口，將豐田牌鏟裝機（俗稱小山貓）
  乙台吊至桃園縣大園鄉○○路○段二七六號空地停放，然堅詞否認上開犯行，辯稱
  ：伊係貨車司機，因被告丁○○來電表示其工程做完，要將機器載回桃園，伊為賺
  取運費，才前去載運，根本不知被告丁○○係要偷車等語。
三經查：
  (一)據被告甲○○之供述、證人乙○○之證詞及卷內所附錄影機翻拍之照片，堪認被
    告甲○○於九十一年六月二十五日晚上九時許因接獲被告丁○○（綽號「小琪」
    之電話，而於翌日凌晨二時三十分許駕駛ＦＹ─八六九號吊車至台北市○○路○
    段二五○號巷口，將照慶營造股份有限公司所有豐田牌鏟裝機（俗稱小山貓）乙
    台載走。
  (二)次查被告甲○○為貨車司機，職司特種併吊貨車駕駛兼承攬貨物託載貨物。其與
    與被告丁○○原不相識，後因被告丁○○需有吊桿之吊車致電詢問同為貨車司機
    之丙○○，丙○○告知被告甲○○之貨車有吊桿，並告知被告甲○○之行動電話
    為0000000000號，被告丁○○即於九十一年六月二十五日下午一時零
    三分三十二秒及晚上八時四十分二十四秒以其0000000000號行動電話
    與被告甲○○聯絡，被告丁○○以新台幣（下同）一萬元之代價委託被告甲○○
    載運鏟裝機，經被告甲○○同意後，雙方即約於九十一年六月二十六日凌晨二時
    三十分，在台北市內湖區○○○○道旁之圓環碰面。被告甲○○依約抵達時，被
    告丁○○聯絡之二成年男子在該處等候，並指示被告甲○○將鏟裝機載至桃園縣
    大園鄉，被告甲○○載抵桃園時先收取五千元之報酬，後於九十一年六月二十七
    日再委託丙○○向被告丁○○收取餘款五千元，丙○○遂於該日中午十二時許向
    丁○○收取五千元，並交付被告甲○○等情，業據被告丁○○、證人丙○○於警
    訊、偵查及本院述明，並有大金貨運有限公司任職證明、台灣大哥大股份有限公
    司雙向通聯資料查詢表各一份在卷可參。
  (三)再查被告甲○○於九十一年六月二十六日凌晨二時三十分駕駛ＦＹ─八六九號吊
    車至台北市內湖區○○○○道旁之圓環時，車內另搭載其妻陳姵羽及其女，後因
    被告丁○○聯絡之二成年男子欲乘坐被告甲○○之車，而該車僅能坐三人，是被
    告甲○○之妻陳姵羽及女兒即另搭計程車返家等情，業據證人陳姵羽於本院述明
    ，核與被告甲○○所辯相符。
  (四)雖蒞庭檢察官以證人丙○○證稱：以無吊桿之貨車載運鏟裝機，係由他人將鏟裝
    機載至貨車內，以有吊桿之貨車載運才直接載走等語，及鏟裝機價值匪淺，被告
    甲○○於載運時，應先確認雇用其載運鏟裝機之人有否鑰匙可發動鏟裝機，以確
    定雇用之人是否為所有權人，被告甲○○未為之，且又在夜間吊走該鏟裝機，被
    告甲○○應有竊盜之不確定故意。另被告甲○○於吊前述鏟裝機前，先隨同該二
    成年男子至士林官邸，本欲吊另部鏟裝機，但因過舊作罷，此一過程，被告甲○○亦應可發現不尋常之處，認被告甲○○應知係竊盜，固非無見，然查；
    (1)按所謂未必故意，乃指行為人對於構成犯罪之事實，預見其發生，而其發生並
      不違背其本意始足當之，而行為人有無未必故意，應以當時行為人主觀之認定
      判斷，此部分亦應依證據認定，尚難以事後之觀察推定之。查載運鏟裝機之貨
      車，有二種，一種為有吊桿，一種無，若以有吊桿之貨車載鏟裝機，係直接將
      鏟裝機吊走，若以無吊桿之貨車載鏟裝機，則由他人將鏟裝機載入貨車內等情
      ，業據證人丙○○於本院述明，依其證詞，堪認鏟裝機之載運，本即有以有吊
      桿之貨車及無吊桿之貨車載運，是被告甲○○因被告丁○○委託以有吊桿之貨
      車載運，以大貨車司機之立場，並無何特別值得質疑之處。另被告甲○○係以
      載貨維生，於他人委託載貨時，只要價錢合理，鮮少不同意之理，特別在此經
      濟不景氣之時代尤是。而認載貨維生之大貨車司機於載運鏟裝機前，一定要委
      託人以鑰匙發動鏟裝機或出示權源證件，此不僅於法律上無據，於實務面亦有
      困難。而以貨車司機以吊桿吊走鏟裝機，非委託人駕駛鏟裝機入貨車，即認貨
      車司機有竊盜之未必故意，本院認尚乏證據可佐。
    (2)再查被告甲○○於吊前述鏟裝機前，先隨同該二成年男子至士林官邸，本欲吊
      另部鏟裝機，但未吊等情，觀全案卷宗，乃被告甲○○所陳述，檢察官就此並
      未調查，次查未吊該鏟裝機之原因，係因該機型過舊一情，乃被告甲○○於本
      件案發後自己推測，並非吊運當天，認過舊而作罷，此觀被告甲○○之陳述狀
      至明，是公訴人認被告甲○○係因該鏟裝機過舊而未吊，顯係誤會被告甲○○
      陳述狀之陳述。查被告甲○○倘有竊盜鏟裝機之意，就檢察官所不知之前至士
      林官邸本欲載運另部鏟裝機一情，當無揭露之理。檢察官以此推認被告甲○○
      應知竊盜，似有誤會。
  (五)綜上，堪認被告甲○○為貨車司機，本即以幫人載運貨物營生，與被告丁○○原
    不相識，因另一貨車司機丙○○之介紹，被告丁○○方致電委託被告甲○○載鏟
    裝機，被告依約去載運時，車內仍搭載其妻女，被告甲○○於載貨畢，僅先取得
    五千元之報酬，便於翌日再委託丙○○向被告丁○○收取報酬尾款。查貨車司機
    既以載貨營生，於他人委託載貨時，鮮有拒絕之理。又被告甲○○與被告丁○○
    及因丁○○聯絡前來之男子均不認識，實難知其載運之鏟裝機，被告丁○○等人
    無使用權源。又若被告甲○○知丁○○等人就鏟裝機無使用權源，乃欲竊取該鏟
    裝機，衡情被告甲○○應深恐遭他人發現，實無搭載妻女同行，翌日復委託丙○○收取報酬尾款，使丙○○、陳姵羽等人知其竊盜該鏟裝機之理。是被告甲○○
    辯稱：其僅為貨車司機，丁○○委託載貨，其即去載貨，不知係竊盜等語，應堪
    採信。本院認本件有合理之懷疑存在，無從形成被告甲○○有罪之確信，依照首
    開說明，自應為無罪之諭知。
四據上論斷，應依刑事訴訟法第三百零一條第一項判決如主文。
本案經檢察官林聰良到庭執行職務
中      華      民國     九十二     年      六     月      三     日
                                      臺灣士林地方法院刑事第一庭
                                          法  官  江  翠  萍
右正本證明與原本無異。
如不服本判決應於送達後十日內向本院提出上訴狀。
                                          書記官  范  淑  芬
中      華      民      國     九十二     年      六     月      六     日


司法院資訊處製作；財團法人民間司法改革基金會備份。
